臺灣高雄地方法院刑事判決　　　　　　　 96年度訴字第199號
公　訴　人　臺灣高雄地方法院檢察署檢察官
被　　　告　乙○○
上列被告因違反毒品危害防制條例案件，經檢察官提起公訴（95
年度毒偵字第9243號），本院判決如下：
    主  文
乙○○施用第一級毒品，累犯，處有期徒刑玖月；扣案之海洛因
壹包（驗後淨重零點零貳伍公克，含殘留海洛因難以剝離之包裝
袋壹個）沒收銷燬。
    事  實
一、乙○○前於民國88年間，因施用毒品案件，經本院以88年度
    毒聲字第9200號裁定送觀察、勒戒後，嗣因認無繼續施用毒
    品之傾向，於88年12月23日觀察、勒戒執行完畢釋放出所，
    並經臺灣高雄地方法院檢察署檢察官於88年12月22日以88年
    度毒偵字第3176號為不起訴處分確定；復於前開觀察、勒戒
    執行完畢後5 年內，自92年10月20日起迄93年2 月4 日回溯
    24小時內某一時間止，連續施用第一級毒品海洛因多次，經
    本院於93年5 月27日以93年度訴字第837 號判決判處有期徒
    刑8 月，繼於93年6 月17日判決確定，甫於94年3 月17日縮
    刑期滿執行完畢。詎其仍不知戒絕毒癮，明知海洛因經公告
    列為毒品危害防制條例第2 條第2 項第1 款之第一級毒品，
    不得非法持有、施用，復基於施用第一級毒品海洛因之犯意
    ，於95年11月13日上午7 時30分許，在其高雄縣梓官鄉○○
    村○○路56號住處，以將海洛因摻水置入針筒注射體內之方
    式，施用第一級毒品海洛因1 次。嗣於同日13時30分許，在
    高雄縣梓官鄉某資源回收廠查獲，並當場扣得海洛因1 包（
    驗後淨重0.025 公克，含殘留海洛因難以剝離之包裝袋1 個
    ），繼經警採集其尿液送驗後，始知悉上情。
二、案經高雄縣政府警察局岡山分局報請臺灣高雄地方法院檢察
    署檢察官偵查起訴。
    理  由
一、按本件被告乙○○所犯係死刑、無期徒刑、最輕本刑為3 年
    以上有期徒刑以外之罪，其於準備程序就前揭被訴事實為有
    罪之陳述，經受命法官告知簡式審判程序之旨，並聽取其與
    公訴人之意見後，本院認無不得或不宜改依簡式審判程序進
    行之處，爰依刑事訴訟法第273 條之1 第1 項、第284 條之
    1 規定，裁定本件由受命法官獨任進行簡式審判程序，合先
    敘明。
二、訊據被告乙○○對於在上揭時、地，以上述方式施用第一級
    毒品海洛因1 次之事實坦承不諱，又被告為警查獲後，經警
    採集之尿液，經送驗結果，呈嗎啡陽性反應，有臺灣檢驗科
    技股份有限公司95年11月29日KH2006B0000000號濫用藥物尿
    液檢驗報告1 紙在卷可稽。又扣案之海洛因1 包，經送請高
    雄市立凱旋醫院鑑定結果，亦確認呈現殘留第一級毒品海洛
    因成分反應，有該院95年11月28日高市凱醫驗字第2981 號
    濫用藥品成分檢驗鑑定書1 紙在卷可據，足認被告之前揭自
    白與事實相符，應堪採為被告有罪之證據，則被告施用第一
    級毒品海洛因1 次之犯行，堪以認定。
三、按修正毒品危害防制條例就施用毒品者，祇於「初犯」及「
    5 年後再犯」二種情形，有其追訴條件之限制，即須於初犯
    經觀察、勒戒或強制戒治釋放後，5 年內均無施用毒品之行
    為，始能認其前所實施之觀察、勒戒或強制戒治已足遮斷毒
    癮，而得於5 年後再犯時，再予適用初犯之規定，重行觀察
    、勒戒等程序。倘5 年內已經再犯，被依法追訴處罰，縱其
    第3 次（或第3 次以上）施用毒品之時間在初犯釋放5 年以
    後，即與「5 年後再犯」之情形有別，且因已於「5 年內再
    犯」，顯見其再犯率甚高，原實施觀察、勒戒或強制戒治，
    已無法收其實效，而無5 年戒斷期之存在，自無再經觀察、
    勒戒及強制戒治之必要，應由檢察官逕行起訴（最高法院95
    年度台非字第59號、第65號判決意旨參照）。查本件被告前
    於88年間，因施用毒品案件，經本院以88年度毒聲字第9200
    號裁定送觀察、勒戒後，嗣因認無繼續施用毒品之傾向，於
    88年12月23日觀察、勒戒執行完畢釋放出所，並經臺灣高雄
    地方法院檢察署檢察官於88年12月22日以88年度毒偵字第31
    76號為不起訴處分確定；復於前開觀察、勒戒執行完畢後5
    年內，自92年10月20日起迄93年2月4 日晚上7 時30分許回
    溯24小時內某一時間止，連續施用第一級毒品海洛因多次，
    經本院於93年5 月27日以93年度訴字第837 號判決判處有期
    徒刑8 月，繼於93年6 月17日判決確定，甫於94年3 月17日
    縮刑期滿執行完畢之事實，有臺灣高等法院被告前案紀錄表
    及本院93年度訴字第837 號刑事判決各1 份在卷足參，則被
    告於前案經觀察、勒戒執行完畢後，於5 年內已經再犯，並
    經依法追訴處罰，雖本案施用毒品之時間在初犯釋放5 年後
    ，惟被告既已先於「5 年內再犯」，顯見其再犯率甚高，原
    實施觀察、勒戒已無法收其實效，而無5 年戒斷期之存在，
    參諸前揭判決意旨，自無再經觀察、勒戒及強制戒治之必要
    ，而應由檢察官逕行起訴，並由本院依法論科。
四、查海洛因係毒品危害防制條例第2 條第2 項所稱之第一級毒
    品，不得非法持有、施用。核被告乙○○所為，係犯毒品危
    害防制條例第10條第1 項之施用第一級毒品罪。其施用第一
    級毒品前，持有海洛因之低度行為，應為施用之高度行為所
    吸收，不另論罪。查被告前於93年間，因施用毒品案件，經
    本院以93年度訴字第837 號判決判處有期徒刑8 月確定，甫
    於94年3 月17日縮刑期滿執行完畢之事實，有本院被告院內
    索引卡紀錄表、臺灣高等法院被告前案紀錄表各1 份附卷可
    參，其受有期徒刑之執行完畢，5 年以內故意再犯本件有期
    徒刑以上之罪，為累犯，應依刑法第47條第1 項規定加重其
    刑。爰審酌被告前因施用毒品案件經觀察、勒戒執行完畢釋
    放後，再因施用毒品案件經本院判處有期徒刑8 月確定，竟
    仍未能徹底戒絕毒品，復犯本案施用毒品，顯見其無戒毒悔
    改之意，惟念其施用毒品之次數、施用毒品乃自戕一己之身
    體健康，尚未對他人造成危害，且犯後已坦承犯行，態度良
    好等一切情狀，量處如主文所示之刑，以資懲戒。又扣案之
    海洛因1 包（驗後淨重0.025 公克），為毒品危害防制條例
    第2 條第2 項之毒品（包裝袋1 個因沾有海洛因殘渣，該殘
    渣已難以與包裝袋剝離），應依同條例第18條第1 項前段規
    定，宣告沒收銷燬之。至鑑驗所耗損之毒品，既已費失，自
    無庸宣告沒收銷燬，附此敘明。
據上論斷，應依刑事訴訟法第299 條第1 項前段、第273 條之1
第1 項，毒品危害防制條例第10條第1 項、第18條第1 項前段，
刑法第47條第1 項，判決如主文。
本案經檢察官甲○○到庭執行職務。
中　　華　　民　　國　　96　　年　　2 　　月　　16　　日
                  刑事第十二庭  法　官  洪能超
以上正本證明與原本無異。
如不服本判決，應於判決送達後10日內，向本院提出上訴狀。
中　　華　　民　　國　　96　　年　　2 　　月　　16　　日
                                書記官  曾小玲
附錄本案論罪科刑之法條
毒品危害防制條例第10條
施用第一級毒品者，處6 月以上5 年以下有期徒刑。
施用第二級毒品者，處3 年以下有期徒刑。
